【裁判字號】    97,訴,2019
【裁判日期】    970930
【裁判案由】    毒品危害防制條例
【裁判全文】
臺灣板橋地方法院刑事判決              97年度訴字第2019號
公  訴  人  臺灣板橋地方法院檢察署檢察官
被      告  甲○○
                    （
上列被告因違反毒品危害防制條例案件，經檢察官聲請以簡易判
決處刑（97年度毒偵字第1065號），本院改依通常程序，被告自
白犯罪，經合議庭裁定依簡式審判程序審理，判決如下：
    主  文
甲○○施用第一級毒品，累犯，處有期徒刑柒月。又施用第二級
毒品，累犯，處有期徒刑伍月；扣案之吸食器參組均沒收。應執
行有期徒刑拾月；扣案之吸食器參組均沒收。
    事    實
一、甲○○前因施用第二級毒品案件，經本院以89年度毒偵字第
    302 號裁定送觀察、勒戒後，認無繼續施用毒品傾向，於民
    國89年11月18日執行完畢釋放，並由臺灣板橋地方法院檢察
    署檢察官以89年度毒偵緝字第6422號為不起訴處分確定。惟
    於上開觀察、勒戒執行完畢釋放後5 年內，又因施用第二級
    毒品案件，經本院以95年度簡字第546 號判處有期徒刑3 月
    確定，已於95年4 月12日易科罰金執行完畢。仍不知悔改，
    基於施用第一級毒品之犯意，於97年1 月15日20時許，在其
    當時位於臺北縣三重市○○○路161 巷81號5 樓租屋處，以
    將海洛因置於注射針筒加水稀釋施打手臂靜脈之方法，施用
    第一級毒品海洛因；另基於施用第二級毒品之犯意，於同日
    某時，在上址租屋處，以將甲基安非他命（聲請簡易判決處
    刑書略載為安非他命）置於吸食器之玻璃球內燒烤吸聞所生
    煙氣之方法，施用第二級毒品甲基安非他命。嗣為警於同日
    22時20分許，在上址租屋處查獲，並扣得甲○○所有、供其
    施用第二級毒品甲基安非他命所用或預備之吸食器3 組，經
    警採集其尿液檢體送驗結果，呈鴉片類及安非他命類之陽性
    反應，始悉上情。
二、案經臺北縣政府警察局三重分局報請臺灣板橋地方法院檢察
    署檢察官偵查後聲請以簡易判決處刑。本院認不得以簡易判
    決處刑，改依通常程序審理，於準備程序進行中，被告就被
    訴事實為有罪之陳述，經告知被告簡式審判程序之旨，並聽
    取當事人之意見後，合議庭裁定由受命法官獨任進行簡式審
    判程序。
    理  由
一、上揭事實，業據被告甲○○於本院審理時坦承不諱，並有吸
    食器3 組扣案可資佐證。且被告為警查獲後，經警採集其尿
    液檢體送驗結果，呈鴉片類及安非他命類陽性反應，此有臺
    北縣政府警察局三重分局被移送者姓名代碼對照表、臺灣檢
    驗科技股份有限公司97年1 月31日濫用藥物檢驗報告各1 份
    附卷可稽，足以擔保其自白確與事實相符，而值採信。
二、按毒品危害防制條例於92年7 月9 日修正公布，自93年1 月
    9 日施行，其中第20條、第23條將施用毒品之刑事處遇程序
    ，區分為「初犯」及「5 年內再犯」、「5 年後再犯」。依
    其立法理由之說明：「初犯」，經觀察、勒戒或強制戒治後
    ，應為不起訴處分或不付審理之裁定；經觀察、勒戒或強制
    戒治執行完畢釋放後，「5 年內再犯」者，因其再犯率甚高
    ，原實施之觀察、勒戒及強制戒治既已無法收其實效，爰依
    法追訴或裁定交付審理。至於經觀察、勒戒或強制戒治執行
    完畢釋放後，「5 年後再犯」者，前所實施之觀察、勒戒或
    強制戒治已足以遮斷其施用毒品之毒癮，為期自新及協助其
    斷除毒癮，仍適用「初犯」規定，先經觀察、勒戒或強制戒
    治之程序。從而依修正後之規定，僅限於「初犯」及「5 年
    後再犯」二種情形，始應先經觀察、勒戒或強制戒治程序。
    倘被告於5 年內已再犯，經依法追訴處罰，縱其第3 次（或
    第3 次以上）再度施用毒品之時間，在初犯經觀察、勒戒或
    強制戒治執行完畢釋放5 年以後，已不合於「5 年後再犯」
    之規定，且因已於「5 年內再犯」，顯見其再犯率甚高，原
    實施觀察、勒戒或強制戒治，已無法收其實效，即應依該條
    例第10條處罰（最高法院95年第7 次刑事庭會議決定參照）
    。查被告有上揭事實欄第一項所示之觀察、勒戒及科刑處罰
    紀錄，此有臺灣高等法院被告前案紀錄表在卷可憑。被告於
    89年11月18日觀察、勒戒執行完畢釋放後5 年內，又因施用
    第二級毒品案件，經本院95年度簡字第546 號判處有期徒刑
    3 月確定，縱被告於本案再度施用毒品之時間，係在上開強
    制戒治執行完畢5 年以後，揆諸前揭說明，仍應依毒品危害
    防制條例第10條規定處罰。綜上所述，本案事證明確，被告
    犯行堪予認定，應依法論科。
三、查海洛因、甲基安非他命分別係屬毒品危害防制條例所定之
    第一級、第二級毒品。是核被告所為，係犯毒品危害防制條
    例第10條第1 項之施用第一級毒品罪及同條第2 項之施用第
    二級毒品罪。其持有第一級毒品海洛因、第二級毒品甲基安
    非他命之低度行為，各為施用之高度行為所吸收，均不另論
    罪。所犯上開二罪，犯意各別，行為互殊，應予分論併罰。
    又被告前有如上揭事實欄第一項所示之有期徒刑執行完畢紀
    錄，有臺灣高等法院被告前案紀錄表可稽，其於受有期徒刑
    之執行完畢後，5 年以內故意再犯本案有期徒刑以上之上開
    二罪，均為累犯，應依刑法第47條第1 項加重其刑。爰審酌
    被告前因施用毒品，曾接受觀察、勒戒之執行完畢，並經論
    罪科刑且已執行完畢，仍不思戒斷惡習，再次漠視法令而犯
    本罪，非但戕害健康，對於社會風氣、治安亦潛有相當危害
    ，惟念其施用毒品所生惡害，實以自戕身心健康為主，對於
    他人生命、身體、財產等法益，尚無重大明顯之實害，兼衡
    其智識程度、犯罪之動機、目的、手段暨於本院審理時坦承
    犯行，態度尚佳，已有悔意等一切情狀，分別量處如主文所
    示之刑，並定其應執行刑，以示懲儆。扣案之吸食器3 組，
    為被告所有、供其犯本案施用第二級毒品罪所用或預備之物
    ，業據被告供認在卷，爰均依刑法第38條第1 項第2 款規定
    宣告沒收。
據上論斷，應依刑事訴訟法第452 條、第273 條之1 第1 項、第
299 條第1 項前段，毒品危害防制條例第10條第1 項、第2 項，
刑法第11條前段、第47條第1 項、第51條第5 款、第38條第1 項
第2 款，判決如主文。
本案經檢察官謝岳龍到庭執行職務。
中    華    民    國    97    年    9     月    30    日
                  刑事第十二庭  法  官  朱嘉川
以上正本證明與原本無異。
如不服本判決，應於送達後10日內向本院提出上訴狀（應敘述具
體理由，並附繕本）。
                                書記官  陳聖儒
中    華    民    國    97    年    9     月    30    日
附錄本案論罪科刑法條全文：
毒品危害防制條例第10條
施用第一級毒品者，處6 月以上5 年以下有期徒刑。
施用第二級毒品者，處3 年以下有期徒刑。


司法院資訊處製作；財團法人民間司法改革基金會備份。
